【裁判字號】    98,上訴,1800
【裁判日期】    980630
【裁判案由】    毒品危害防制條例
【裁判全文】
臺灣高等法院刑事判決                98年度上訴字第1800號
上  訴  人
即  被  告  甲○○
上列上訴人因毒品危害防制條例案件，不服臺灣板橋地方法院97
年度訴字第4364號，中華民國98年3月20日第一審判決（起訴案
號：臺灣板橋地方法院檢察署97年度毒偵字第7726號），提起上
訴，本院判決如下：
    主  文
上訴駁回。
    事  實
一、甲○○前因施用毒品違反毒品危害防制條例案件，經檢察官
    聲請臺灣板橋地方法院裁定送勒戒處所觀察、勒戒，執行後
    因認無繼續施用毒品之傾向，由臺灣板橋地方法院檢察署檢
    察官於民國（下同）95年7月28日以95年度毒偵字第3765號
    、4150號為不起訴處分確定。復因施用毒品違反毒品危害防
    制條例案件，經臺灣板橋地方法院於95年10月11日以95年度
    訴字第2604號判處有期徒刑6月確定，而於96年6月14日執行
    完畢。其後又於97年5月11日某時，再度因施用毒品違反毒
    品危害防制條例案件，經臺灣板橋地方法院檢察署檢察官於
    97年8月13日以97年度毒偵字第6186號為緩起訴處分確定，
    現仍於緩起訴期間內。
二、詎甲○○仍不知悔改，基於施用第一級毒品海洛因之犯意，
    於97年6月7日11時15分許為警採尿回溯26小時內某時（不包
    含同日11時許到案時起至採尿時止之期間），在不詳處所以
    不詳之方式，施用第一級毒品海洛因。嗣於97年6月7日11時
    許，在臺北縣中和市○○路140號前因行跡可疑為警盤查，
    經其同意後於同日11時15分許，在臺北縣政府警察局中和分
    局錦和派出所採集尿液，經送請鑑定後，發現其尿液檢體呈
    嗎啡類陽性反應，而為警查獲。
三、案經臺北縣政府警察局中和分局移送臺灣板橋地方法院檢察
    署檢察官偵查起訴。
   理  由
一、訊之被告甲○○矢口否認有施用毒品海洛因之犯行，辯稱：
    伊於97年4、5月間遭查獲另案施用毒品案件而受緩起訴處分
    後，即未再施用毒品；又其自96年7月24日起持續接受美沙
    冬之門診治療；且伊採尿當時亦有喝感冒糖漿；另員警在約
    一個半月後才將尿液檢體送驗，檢驗結果可能有誤云云。惟
    查：
  (一)被告前揭時、地為警查獲後，經警所採集之尿液經送臺灣檢
    驗科技股份有限公司，以EIA酵素免疫分析法初步檢驗，再
    以GC/MS氣相層析質譜儀法確認檢驗結果，確含嗎啡類陽性
    反應乙節，有該公司97年8月15日濫用藥物檢驗報告及臺北
    縣政府警察局中和分局毒品案犯罪嫌犯人姓名及代碼對照表
    各乙紙附卷可稽。
  (二)被告雖辯稱：伊採尿當時亦有喝感冒糖漿、止咳藥水等語；
    並提出「甘草止咳水」一瓶為證。然查：
    1.止咳藥水為管制藥品，使用須有醫師指示等情，有臺灣檢
      驗科技股份有限公司98年6月16日台檢（化超）-北字第98
      616號函，及被告提出乾草止咳水之使用說明上記載「本
      藥須由醫師處方使用」在卷可稽（見扣案證物）。乃被告
      始終未能提出醫師指示之處方資料以供本院查證，已難憑
      空認定被告於97年6月7日11時15分，在中和分局錦和派出
      所採集尿液前之某接近時間，有服用該止咳藥水之情事。
    2.況被告於警詢時，經員警詢以「有無服用其他藥物？」時
      ，亦僅答稱「當時有參加減毒計劃而服用美沙冬」云云，
      絲毫未曾言及有服用感冒糖漿或止咳藥水之情事（見偵查
      卷第3頁）；即在其尿液報告完成發覺尿液檢體呈嗎啡類
      陽性反應，而經檢察官傳喚到案訊問時，被告仍未提出任
      何關於服用感冒糖漿或止咳藥水之辯解；是其在法院審理
      中方以此置辯，顯係臨訟卸責之詞，委無可採。
  (三)再查，被告固確實曾於96年7月25日起至97年12月1日止，在
    八里療養院接受美沙冬替代療法，有該院97年10月9日、97
    年11月4日診斷證明書二份及98年2月10日八療成癮字第0980
    000637號函附卷可憑。惟美沙冬不含可待因及嗎啡或可代謝
    成可待因及嗎啡之成分，故僅服用美沙冬製劑後，其尿液以
    氣相層析質譜儀法確認檢驗，不致檢出可待因及嗎啡陽性反
    應等語，此有行政院衛生署管制藥品管理局97年8月6日管檢
    字第0970007741號函在卷可憑，足徵被告尿液檢體呈嗎啡陽
    性之檢驗結果，並非因其服用美沙冬藥物所致，是所辯係因
    服用美沙冬而使其尿液呈嗎啡陽性云云，亦委無可採。
  (四)另被告係於97年6月7日接受採尿，警於同年7月30日始行送
    驗，間隔達月半有餘，固屬實情。惟被告於97年6月7日經臺
    北縣政府警察局中和分局錦和派出所員警採尿後，該檢體經
    加封及按捺被告指印後，先存放於該派出所冰箱內以避免檢
    體變質，俟於待驗尿液檢體累積一定數量後，再送交臺北縣
    政府警察局中和分局分局轉送臺灣檢驗科技股份有限公司鑑
    驗，因而方於97年7月30日送驗等情，有臺灣檢驗科技股份
    有限公司97年11月20日台檢（化超）-北字第971120號函、
    臺北縣政府警察局中和分局97年12月11日北縣警中偵字第09
    70066949號函文及其所附之職務報告乙份在卷足憑。是本件
    被告採尿及鑑驗時間固相距一個半月，然此係配合既有各級
    單位送驗流程所致，依現存事證尚難認有刻為拖延之情形；
    且該尿液檢體既於待驗期間以冰存之方式妥善保存，亦應無
    產生質變導致鑑驗結果發生錯誤之問題。
  (五)按海洛因經注射入人體後，約百分之80於24小時內自尿中排
    出，一般而言，尿液中能否驗出嗎啡陽性反應，與其投與方
    式，投與量、個人體質、採尿時間與檢驗儀器之精密度等諸
    多因素有關，國外曾有文獻報導，注射六毫克之海洛因鹽酸
    鹽，其代謝嗎啡之平均可檢出時限約為26小時，有行政院衛
    生署藥物食品檢驗局81年9月8日（81）藥檢壹字第8114885
    號函釋明在案。被告甲○○既於97年6月7日11時15分許為警
    採尿，揆諸前揭說明，其於該採尿時往前回溯26小時內之某
    時間，必曾施用海洛因，已毋庸置疑（其於97年6月7日11時
    為警盤查時起至同日11時15分採集尿液時止之期間內，因受
    警調查犯罪，當無為施用毒品之可能，是其施用海洛因之時
    間應將上開期間排除）。
  (六)被告前因施用毒品違反毒品危害防制條例案件，經檢察官聲
    請臺灣板橋地方法院裁定送勒戒處所觀察、勒戒，執行後因
    認無繼續施用毒品之傾向，由臺灣板橋地方法院檢察署檢察
    官於95年7月28日以95年度毒偵字第3765號、4150號為不起
    訴處分確定。復因施用毒品違反毒品危害防制條例案件，經
    臺灣板橋地方法院檢察署檢察官於97年8月13日以97年度毒
    偵字第6186號為緩起訴處分確定，現仍於緩起訴期間內，有
    本院前案紀錄表附卷可證。
  (七)綜上所述，被告空言否認施用海洛因犯行，應係飾卸之詞，
    不足採信。本件事證明確，被告如事實欄所載之犯行已堪認
    定，應予依法論科。
二、論罪科刑之法律適用：
  (一)按海洛因為毒品危害防制條例第2條第2項第1款所定之第一
    級毒品；核被告所為，係犯同條例第10條第1項之施用第一
    級毒品罪。
  (二)被告前曾因施用毒品違反毒品危害防制條例案件，經臺灣板
    橋地方法院於95年10月11日以95年度訴字第2604號判處有期
    徒刑6月確定，而於96年6月14日執行完畢，有本院前案紀錄
    表附卷足參，其於有期徒刑執行完畢後五年以內，以故意再
    犯本件最重本刑為有期徒刑以上之罪，為累犯，應依刑法第
    47條第1項之規定加重其刑。
三、原審基此適用毒品危害防制條例第10條第1項、第23條第2項
    ，刑法第11條前段、第47條第1項之規定，並審酌被告有前
    述施用毒品遭查獲之紀錄，有臺灣高等法院被告前案紀錄表
    附卷足據，素行不佳，且前已因觀察勒戒執行完畢而經不起
    訴處分，業受毒品危害防制條例對施用毒品人之寬典，竟仍
    一再吸食，且於97年5月11日因施用毒品遭查獲後而尚未經
    檢察官偵查終結前即再為施用，顯見並無悔意，惡性匪淺，
    而其施用毒品實為戕害自身健康之犯罪，於他人固無明顯重
    大危害，然對社會善良風氣已足生不良影響，並斟酌其犯罪
    後之態度等一切情狀，量處有期徒刑拾月。其認事用法及量
    刑均無不當；被告上訴意旨空言否認犯罪，據以指摘原審判
    決不當，為無理由，其上訴應予駁回。
據上論斷，應依刑事訴訟法第368條，判決如主文。
本案經檢察官周誠南到庭執行職務。
中    華    民    國    98    年    6     月    30    日
                  刑事第三庭    審判長法  官 陳博志
                                      法  官 許文章
                                      法  官 蔡聰明
以上正本證明與原本無異。
如不服本判決，應於收受送達後10日內向本院提出上訴書狀，其
未敘述上訴之理由者並得於提起上訴後10日內向本院補提理由書
（均須按他造當事人之人數附繕本）「切勿逕送上級法院」。
                                      書記官 陳嘉文
中    華    民    國    98    年    7     月    1     日
附錄：本案論罪科刑法條全文
毒品危害防制條例第十條
施用第一級毒品者，處六月以上五年以下有期徒刑。
施用第二級毒品者，處三年以下有期徒刑。


司法院資訊處製作；財團法人民間司法改革基金會備份。
